【裁判字號】    98,簡上,357
【裁判日期】    990317
【裁判案由】    損害賠償
【裁判全文】
臺灣臺北地方法院民事判決             98年度簡上字第357號
上訴人即附
帶被上訴人  光裕汽車貨運股份有限公司
法定代理人  戊○○○
訴訟代理人  王國傑律師
複  代理人  方意欣律師
被上訴人即
附帶上訴人  福威航運股份有限公司
法定代理人  甲○○
訴訟代理人  陳丁章律師
上列當事人間請求損害賠償事件，上訴人及附帶上訴人對於中華
民國98年4月14日本院臺北簡易庭97年度北簡字第20107號第一審
判決提起上訴及附帶上訴，經本院於99年3月3日言詞辯論終結，
判決如下：
    主  文
原判決關於駁回上訴人後開第二項之訴及命上訴人負擔訴訟費用
之裁判均廢棄。
被上訴人應再給付上訴人新臺幣貳拾貳萬陸仟壹佰零伍元，及自
民國九十六年十月二十九日起至清償日止，按週年利率百分之五
計算之利息。
其餘上訴駁回。
附帶上訴駁回。
第一、二審訴訟費用由被上訴人負擔三十四分之二十七，餘由上
訴人負擔；附帶上訴訴訟費用由被上訴人負擔。
    事實及理由
壹、程序方面：
    被上訴人即附帶上訴人（下稱被上訴人）法定代理人原為王
    再生，嗣於本院訴訟繫屬中變更為甲○○，變更後之法定代
    理人於民國99年1月15日提出書狀聲明承受訴訟（參本院卷
    第78頁），核無不合，應予准許。
貳、實體方面：
一、上訴人即附帶被上訴人（下稱上訴人）起訴主張：被上訴人
    所有福威輪M/V FU WEI於民國96年8 月25日靠泊高雄港第53
    號碼頭，上訴人於當日下午15時50分前往該碼頭，以上訴人
    所有之P9-87 車斗（下稱系爭車斗）載運福威輪第三貨艙之
    水泥熟料，當福威輪之第一號吊桿連接訴外人三通裝卸股份
    有限公司（下稱三通公司）所有之S5-1抓斗（下稱系爭抓斗
    ），將水泥熟料卸載至系爭車斗時，福威輪第一號吊桿用來
    連接掛勾與卸扣之連接環突然斷裂，造成系爭抓斗墜落，撞
    擊系爭車斗，導致系爭車斗嚴重變形，且車斗側面尚有一處
    破損，面積約3.5X1.96平方公尺（下稱系爭事故），由於三
    通公司人員係正常操作第一號吊桿，且連接第一號吊桿和系
    爭抓斗之鋼索並未斷裂，故系爭事故之發生原因係因福威輪
    第一號吊桿未依規定定期保養、更換吊桿連接環，致該連接
    環過於老舊而於使用時突然斷裂，被上訴人為福威輪第一號
    吊桿所有人，自應就系爭事故負賠償責任。上訴人為修理系
    爭車斗，計花費新臺幣（下同）21萬3,045 元，且因系爭車
    斗需修理11天，期間內上訴人無法為使用收益，損失12萬4,
    10 0元，上訴人總計受損33萬7,145元，上訴人於96年10月2
    2 日發函請求損害賠償，經被上訴人於96年10月23日收受，
    仍置之不理。為此，爰依侵權行為法律關係請求被上訴人給
    付33萬7,145元，及自96年10月24日起至清償日止，按年息5
    ％計算之利息。
二、被上訴人則以：被上訴人所有福威輪均定期經高雄港務局檢
    查合格，自無未盡保養管理之義務。又寶島公證有限公司之
    檢定人員未看到現場之狀況，且公證報告為不具海事公證人
    資格之人所製作，是本件公證報告不得作為被上訴人有侵權
    行為之證據。況本件釣環（連接環）已落海，上訴人既無法
    證明確為該釣環（連接環）斷裂導致系爭事故，及該釣環（
    連接環）為被上訴人所有，則應認上訴人請求被上訴人負侵
    權行為損害賠償責任為無理由。縱然認定為該釣環（連接環
    ）斷裂導致系爭事故，然福威輪之吊桿僅至「卸扣」端，吊
    鉤與卸扣之間要以何等強度、種類之釣環連接，乃需視個別
    裝卸標的特性，由專業裝卸公司決定（如本件之三通公司）
    ，公證報告遽認系爭事故為福威輪第一號吊桿未依規定定期
    保養、更換吊桿連接環所致，即屬有誤。至於上訴人主張損
    害之數額，經被上訴人會同證人丁○○○證人柯志霖至現場
    履勘估價數額僅為4萬3,500元，且參酌高雄市監理處10年內
    車輛之「災後重建緊急租用車輛開口合約」所列租金標準可
    知，即便是「急租」、含「車頭」，類似車斗之租金不過9,
    500元到1 萬2,500元，是上訴人主張每日使用收益損失為12
    萬4,100元即非合理。另系爭車斗修理期間僅2日，上訴人主
    張期間為11日即非可採等語置辯。
三、原審判決被上訴人應給付上訴人4萬3,500元，及自96年10月
    29日起至清償日止，按年息5％ 計算之利息，並駁回上訴人
    其餘之訴。上訴人不服，提起本件上訴，並為上訴聲明：(一)
    原判決不利於上訴人部分廢棄。(二)上開廢棄部分，被上訴人
    應再給付上訴人29萬3,645 元及自96年10月29日起至清償日
    止，按年息5％ 計算之利息。並就附帶上訴部分為答辯聲明
    ：附帶上訴駁回。被上訴人對其敗訴部分提起附帶上訴，於
    本院為附帶上訴聲明：(一)原判決不利於被上訴人部分廢棄。
    (二)廢棄部分，上訴人第一審之訴駁回。並就上訴人之上訴為
    答辯聲明：上訴駁回。
四、被上訴人所有福威輪M/V FU WEI，於96年8 月25日靠泊高雄
    港第53號碼頭進行卸載所運載之水泥熟料作業，於當時下午
    由訴外人光昱貨運公司所屬車牌號碼JF-F09號車附掛系爭車
    斗營業半拖車載運由福威輪卸載第三貨艙之水泥熟料，當福
    威輪之第一號吊桿連接三通公司所有之系爭抓斗，將水泥熟
    料卸載至系爭車斗時，系爭抓斗突然墜落撞擊系爭車斗，導
    致系爭車斗變形，且車斗側面尚有一處破損之事實，業據原
    告提出福威輪船舶基本資料、車籍資料、事故證明書、寶島
    海事檢定有限公司寶島公證有限公司公證報告書、照片（見
    原審卷第9頁至第21頁、第95頁至第96頁、第170頁至第174
    頁、本院卷第151頁至第169頁）附卷可稽，且為兩造所不爭
    執，自堪信為真實。
五、上訴人主張系爭事故係因福威輪第一號吊桿用來連接掛勾與
    卸扣之連接環突然斷裂，造成系爭抓斗墜落，撞擊系爭車斗
    ，導致系爭車斗嚴重變形，且車斗側面尚有一處破損，致上
    訴人有修理系爭車斗費用21萬3,045 元，及不能使用系爭車
    斗之損失12萬4,100 元等語，則為被上訴人所否認，並以前
    揭情詞置辯。是本件主要爭點厥為：(一)系爭事故之發生是否
    因被上訴人受僱人之過失（未依規定定期保養更換吊桿連接
    環）所致？(二)如是，則上訴人主張被上訴人應賠償系爭車斗
    維修金額21萬3,045元，及因不能使用車斗損失之利益12萬4
    ,100 元，是否有理由？茲論述如下：
  (一)系爭事故之發生是否因被上訴人受僱人之過失（未依規定定
    期保養更換吊桿連接環）所致？
    1.經查，系爭事故發生後，卸載作業之三通公司即委託寶島
      公證有限公司於當日會同福威輪船長王永泰、三通公司督
      工陳建利、永青船務代理公司楊心誠到現場勘查及進行調
      查後發現：「(1)於進行吊卸時，其三通裝卸（股）公司係
      將鋼索穿過該輪之第一號吊桿上之連接環後再銜接於抓斗
      上，但於出險當時，該鋼索並未斷裂。(2)依據 M.V."FU
      WEI"（福威輪）提供之船舶特性上記載：該輪建造於民國
      72年，自建造日期迄今，該船齡已達24年，故其吊桿於長
      期使用下已相當老舊。(3)綜合上述要點，三通裝卸股份有
      限公司之人員在正常操作情形下，其連接吊桿及抓斗之鋼
      索並無斷裂，而是該輪第一號吊桿連接掛勾與卸扣之連接
      環斷掉，故此事故發生原因為M.V."FU WEI"（福威輪）上
      之連接環老舊且未依規定經常保養、定期或更換所致。…
      」，此事實有事故證明書、寶島海事檢定有限公司寶島公
      證有限公司公證報告書、照片（見原審卷第11頁至第21頁
      、第95頁至第96頁、第170頁至第174頁、本院卷第153 頁
      至第171 頁）在卷可憑，而該公證報告係由具海事保險公
      證人資格之游健榮所製作，此有該員之海事保險公證人執
      業證書（見本院卷第92頁）附卷足參，且有由證人丁○○
      ○訴外人三通公司人員陳建利及福威輪船長王永泰所簽名
      之事故證明書（見原審卷第11頁、第158頁至第159頁）在
      卷可考。自堪認上訴人主張系爭事故係因福威輪第一號吊
      桿未依規定定期保養、更換吊桿連接環，致該連接環過於
      老舊而於使用時突然斷裂所致，應為可採。
    2.被上訴人雖否認系爭事故為連接環斷裂導致，及該連接環
      為其所有云云。惟查，關於系爭事故發生經過，業經寶島
      公證有限公司於事故當日會同福威輪船長王永泰、三通公
      司督工陳建利、永青船務代理公司楊心誠到現場勘查及進
      行調查，且被上訴人所有之福威輪船長王永泰亦在事故證
      明書上簽名確認之事實，業據原告提出事故證明書、寶島
      海事檢定有限公司寶島公證有限公司公證報告書、照片（
      見原審卷第11頁至第21頁、第95頁至第96頁、第170 頁至
      第174頁、本院卷第153頁至第171 頁）為證，參諸事故證
      明書明確記載：「中華民國96年8 月25日15時50分許，於
      高雄港第53號碼頭M.V."FU WEI"（福威輪），由三通裝卸
      股份有限公司司機手蔡可以、吊掛手：陳建明使用該輪第
      一號（NO.1）吊桿（安全荷重：15噸）卸水泥熟料至光昱
      貨運公司所屬車號：JF-F09（車斗編號：P9-87），當NO.
      1吊桿移至車斗上方約1公尺高度時，突然該吊桿之連接環
      斷掉（連接掛勾與卸扣之用），導致三通裝卸股份有限公
      司所屬抓斗編號S5-1摔落，並撞擊車斗及船體（該輪右舷
      護欄）…」，而訴外人王永泰係以福威輪代表人名義簽署
      於該事故證明書上，此有該事故證明書（見原審卷第11頁
      、第157 頁）在卷可證，堪認系爭事故確因福威輪所屬第
      一號吊桿連接掛勾與卸扣之連接環斷裂所致，是被上訴人
      空言否認系爭事故為連接環斷裂導致，自無可採。又系爭
      事故發生原因經寶島公證有限公司調查後，提出公證報告
      書認：「三通裝卸股份有限公司之人員在正常操作情形下
      ，其連接吊桿及抓斗之鋼索並無斷裂，而是該輪第一號吊
      桿連接掛勾與卸扣之連接環斷掉，故此事故發生原因為M.
      V."FU WEI"（福威輪）上之連接環老舊且未依規定經常保
      養、定期或更換所致。…」（見原審卷第16頁、本院卷第
      155 頁）；參以被上訴人自承福威輪第一號吊桿至「卸扣
      」端均為其所有，而吊桿與卸扣、連接環及掛勾乃相互銜
      接相連，被上訴人於公證中未曾否認此部分為福威輪所屬
      設備，且三通公司於從事本件卸載作業時，係以鋼索係將
      鋼索穿過該輪之第一號吊桿上之連接環後再銜接於抓斗，
      系爭事故現場可見三通裝連接吊桿及抓斗之鋼索並未斷裂
      ，此事實有事故證明書、照片（見原審卷第9 頁至第21頁
      、本院卷第168頁至第171頁）為據，是保險業公證人游健
      榮據系爭事故發生當日，該公司丙○○、乙○○會同福威
      輪船長王永泰、三通公司督工陳建利、永青船務代理公司
      楊心誠到現場勘查之資料，及有證人丁○○○訴外人三通
      公司人員陳建利及福威輪船長王永泰所簽名之事故證明書
      ，提出公證報告為上開結論，應為可採。雖被上訴人曾提
      出福威輪於96年3 月15日之定期檢查證書，抗辯福威輪均
      定期經高雄港務局檢查合格，無未盡保養管理之義務云云
      。惟上開檢查僅就福威輪船體主要部分為之，就系爭事故
      發生原因之連接環應非檢查人員詳查之項目，是被上訴人
      以此定期檢查證書抗辯其就此部分無未盡保養管理義務，
      即非足採。此外，被上訴人徒據系爭事故現場未能尋獲連
      接環，空言否認該連接環為其所有，亦非可取。
    3.綜上，上訴人主張系爭事故之發生係被上訴人所有福威輪
      第一號吊桿連接掛勾與卸扣之連接環老舊且未依規定經常
      保養、定期或更換，因而斷掉所致，應為可採。則被上訴
      人之受僱人本應注意此連接環是否有經常保養或適時更換
      ，且此為其所能注意，卻疏未注意，致生系爭事故，自屬
      有過失。
  (二)如是，則上訴人主張被上訴人應賠償系爭車斗維修金額21萬
    3,045 元，及因不能使用車斗損失之利益12萬4,100 元，是
    否有理由？
    1.按因故意或過失，不法侵害他人之權利者，負損害賠償責
      任。故意以背於善良風俗之方法，加損害於他人者亦同。
      違反保護他人之法律，致生損害於他人者，負賠償責任。
      但能證明其行為無過失者，不在此限。又受僱人因執行職
      務，不法侵害他人之權利者，由僱用人與行為人連帶負損
      害賠償責任。民法第184條、第188條第1 項本文定有明文
      。次按侵權行為損害賠償責任規範之目的乃在防範危險，
      凡因自己之行為致有發生一定損害之危險時，即負有防範
      危險發生之義務。如因防範危險之發生，依當時情況，應
      有所作為，即得防止危險之發生者，則因其不作為，致他
      人之權利受損害，其不作為與損害之間即有因果關係，應
      負不作為侵權損害賠償責任（最高法院90年度台上字第16
      83號判決意旨參照）。查系爭事故之發生係被上訴人所有
      福威輪第一號吊桿連接掛勾與卸扣之連接環老舊且未依規
      定經常保養、定期或更換，因而斷掉所致，被上訴人之受
      僱人應注意此連接環是否有經常保養或適時更換，且此為
      其所能注意，卻疏未注意，致生系爭事故，自屬有過失，
      業於前述。是上訴人依民法第184條第1 項前段及第188條
      主張被上訴人應對上訴人負侵權行為損害賠償之責，應為
      可採。
    2.次按損害賠償，除法律另有規定或契約另有訂定外，應以
      填補債權人所受損害及所失利益為限。依通常情形，或依
      已定之計劃、設備或其他特別情事，可得預期之利益，視
      為所失利益。民法第216 條定有明文。查系爭事故之發生
      ，被上訴人之受僱人為有過失，已於前述，而系爭抓斗因
      之突然墜落撞擊系爭車斗，導致系爭車斗變形，且車斗側
      面尚有一處破損之事實，有事故證明書、寶島海事檢定有
      限公司寶島公證有限公司公證報告書、照片（見原審卷第
      11頁至第21頁、第95頁至第96頁、第170頁至第174頁、本
      院卷第153頁至第171頁）附卷可稽，且為兩造所不爭執，
      是系爭車斗所受損害確與被上訴人受僱人之過失有因果關
      係。又上訴人因此事故受有系爭車斗維修費用21萬3,045
      元（含零件材料7 萬5,045元、工資13萬8,000元），及因
      系爭車斗修理期間無法為使用收益損失12萬4,100 元等損
      害之事實，業據證人即振興修車廠負責己○○○98年9月1
      8 日準備程序到庭證述明確（見本院卷第44頁反面至第45
      頁反面），核與證人丁○○○原審及本院之證述相符（見
      原審卷第144頁至第151頁、本院卷第44頁），且有振興修
      車廠估價單、統一發票、系爭車斗照片、債權轉讓書、上
      訴人營業損失說明書、96年9 月營業報表、高雄市監理處
      99年度配合災害搶救租用車輛租金標準表（見原審卷第22
      頁、第43頁、第95頁至第96頁、第102頁、第109頁、第13
      0 頁、第169頁至第174頁、第197頁、本院卷第120頁）附
      卷可稽，自堪信上訴人主張其受有上開損害，應為可採。
      惟依民法第196 條請求賠償物被毀損所減少之價額，固得
      以修復費用為估定之標準，但以必要者為限，如修理材料
      以新品換舊品，應予折舊。是上訴人就系爭車斗維修費用
      中關於零件材料7萬5,045元部分，自應計算折舊金額。爰
      參酌行政院財政部所頒佈之「固定資產耐用年數表」及所
      得稅法第54條第3 項、營利事業所得稅查核準則第95條之
      規定，則上訴人主張以新品價值10分之1 計算折舊後之修
      理必要金額為7,505元（計算式：7萬5,045元×1/10＝7,5
      05元，元以下四捨五入），尚屬可採。故上訴人就系爭車
      斗維修費用部分，請求被上訴人給付14萬5,505 元（計算
      式：7,505元＋13萬8,000元＝14萬5,505 元）應屬有據，
      逾此部分則難謂有理由。
    3.被上訴人雖抗辯系爭車斗經被上訴人會同證人丁○○○證
      人柯志霖至現場履勘估價數額僅為4萬3,500元等語。惟查
      ，證人己○○○98年9 月18日準備程序到庭證述：「（問
      ：請提示原證5 號的估價單、原證13號、附件的發票，這
      三份資料是否係你所出具？）是我出的。」、「（問：原
      證5 上的估價價錢，後來陳先生有照此價錢給你修車費用
      嗎？）有。是以現金交給我。拿到我工廠給我。」、「（
      問：請證人陳述原證5號的修理項目。）第1個項目，車斗
      的後門拆下校正，即為原審卷第171頁中下2張照片、第17
      2頁上面照片即為車子的後門。第2個項目，後門框校正，
      即為原審卷第171頁上方照片。第3個項目，直肚ㄇ型鐵校
      正，第172頁的中下方照片（用鉛筆打勾部分）。第4個項
      目，ㄇ型鐵換新，材質為白鐵，第173 頁下方照片（如鉛
      筆所畫位置）。第5個項目，車斗直肚鐵板換新，第172頁
      下方照片跟第174頁即為此車斗直肚鐵板。第6個項目，安
      裝工資，是第4項、第5項的工資。第7項，車框ㄇ型鐵，
      即為第174頁下方照片（鉛筆所勾選位置）、第170頁下方
      、第172頁中下方照片可看出ㄇ型鐵的形狀。第8個項目，
      安裝工資，是第7項的安裝工資。第9項為車斗的副樑校正
      ，此部分原審照片看不出來。第10個項目，車斗內補強角
      鐵，即為第171 上方照片。第11個項目，為安裝第10項之
      工資。第12個項目，車斗復原噴漆。」等語（見本院卷第
      44頁反面至第45頁反面），核與證人丁○○○原審證稱：
      系爭車斗伊開到振興鈑金工廠，被上訴人的人有來估價4
      萬多元，但其僅就表面估價，裡面沒有處理，且只有估料
      錢，沒有估工錢，修理費不止4萬多元。原證4的相片18是
      車子當時損害的情狀，那時修車廠估車斗後面右側所噴「
      運、公」一整面都換新的，車斗右側上面整根橫樑也都換
      新的。還有裡面的Ｃ型鋼也都換新的，車斗的下方大樑也
      有校正。車斗後面的後屏掉下來後後屏有歪掉。旁邊兩個
      拉桿也有換新。卸貨時後屏會往上拉開。後屏歪掉會拉不
      開，ㄇ型鐵就是車斗側邊垂直的鋼鐵。第三項ㄇ型鐵校正
      ，是因為有歪掉，有三片鋼板壞掉換新，另外有8 支ㄇ型
      鐵歪掉校正。直肚ㄇ型鐵伊本來要換整片就是12支，後來
      伊想要比較省，所以只換3支等語（原審卷第145頁至第15
      1 頁）相符；且有振興修車廠估價單、統一發票、系爭車
      斗照片、債權轉讓書（見原審卷第22頁、第43頁、第95頁
      至第96頁、第109頁、第130頁、第169頁至第174頁、第19
      7 頁）附卷可稽；參以證人柯志霖於原審時亦到庭證述：
      「當初是以目視檢查，被告的法定代理人弄壞他的車斗叫
      我去估價」、「（問：那時你知道車斗的後門打不開嗎？
      ）不知道」、「（那時你有無注意車斗的右側邊有向內傾
      斜之情形？）我沒有注意」、「因為東西沒有拆下來，我
      只是針對目視部分作估價而已，其餘不知道有無損壞」等
      語（見原審卷第162頁、第163頁、165 頁），是被上訴人
      執證人柯志霖之證述及其所開立之估價單，抗辯系爭車斗
      維修費用僅4萬3,500元，自非足採。
    4.被上訴人又持高雄市監理處10年內車輛之「災後重建緊急
      租用車輛開口合約」所列租金標準，抗辯上訴人主張每日
      使用收益損失為12萬4,100 元即非合理，另系爭車斗修理
      期間僅2 日云云。然查：系爭車斗維修期間為11日之事實
      ，業據證人己○○○98年9月18日準備程序到庭證述：（
      問：上訴人訴訟代理人系爭車輛維修期間為何？我記得10
      多天而已，詳細日期不記得。」、「（問：請提示原證8
      ，上面左下角進修場時間是否係你所寫？）是。」等語（
      見本院卷第45頁），且有原告所提估價單上記載：「進修
      理廠9月1日 出廠9月11日 工作天共11日」（見原審卷第4
      3頁），是被上訴人抗辯系爭車斗修理期間僅2日，要非可
      採。又上訴人主張其因系爭車斗修理期間無法為使用收益
      之損失12萬4,100 元之事實，業據上訴人提出被上訴人所
      不爭執形式上真正之上訴人營業損失說明書、96年9 月營
      業報表（見原審卷第23頁、第102 頁、本院卷第43頁反面
      ）在卷可稽，且有高雄市監理處99年度配合災害搶救租用
      車輛租金標準表（見本院卷第120 頁）在卷為佐，雖被上
      訴人以系爭事故所致損害僅有系爭車斗而不含車頭，然系
      爭車斗係附掛於車牌號碼JF-F09號車輛上，如無系爭事故
      之發生，依通常情形，上開車輛及系爭車斗原得出車載貨
      以獲利。是被上訴人以此抗辯上訴人主張之營業損失數額
      不合理，實非可採。
    5.綜上，上訴人主張被上訴人應賠償系爭車斗維修費用14萬
      5,505元，及因不能使用車斗損失之利益12萬4,100元，合
      計26萬9,605元（計算式：14萬5,505元＋12萬4,100元＝
      26萬9,605元）為有理由，應予准許，逾此部分則無理由
      。
六、末按給付無確定期限者，債務人於債權人得請求給付時，經
    其催告而未為給付，自受催告時起，負遲延責任。民法第22
    9條第2項前段定有明文。又應付利息之債務，其利率未經約
    定，亦無法律可據者，週年利率為5％，民法第203條亦定有
    明文。查上訴人主張曾催告被上訴人給付，該催告函業於96
    年10月23送達被上訴人一節，業據其提出存證信函、中華郵
    政掛號郵件收件回執為證（見原審卷第26頁、第184 頁），
    且為被上訴人所不爭執，自足信為真正，而該函已載明「敬
    請福威航運股份有限公司於文到5日內如數給付…若未給付
    ，本公司將依法起訴追償」等語，是被上訴人應自96年10月
    29日始陷於遲延。從而，上訴人請求被上訴人給付26萬9,60
    5元，及自96年10月29日起至清償日止，按年息5％計算之利
    息，為有理由，應予准許。逾此範圍請求為無理由，應予駁
    回。
七、綜上所述，上訴人依侵權行為法律關係，請求被上訴人給付
    26萬9,605元，及自96年10月29日起至清償日止，按年息5％
    計算之利息，為有理由，應予准許，逾此部分之部分則無理
    由，不應准許。原審僅命被上訴人給付4萬3,500元，及自96
    年10月29日起至清償日止，按年息5％ 計算之利息，尚有未
    洽，上訴意旨就此部分指摘原判決不當，求予廢棄改判，為
    有理由，爰由本院予以改判如主文第2 項所示，至於上訴人
    請求不應准許部分，原審為上訴人敗訴之判決，經核並無違
    誤，上訴意旨求予廢棄改判，為無理由，應駁回其上訴。被
    上訴人所為附帶上訴，則為無理由，應予駁回。又上訴人另
    依民法第184條第2 項及第188條規定所為之請求，既經上訴
    人陳明其本件之請求權為競合關係，而請求本院擇一為上訴
    人有利之判決。則上訴人前揭依民法第184條第1項前段及第
    188 條規定所為之請求，已獲勝訴判決，其餘請求權，即無
    庸審酌，附此敘明。
八、本件事證已臻明確，兩造其餘攻擊防禦方法及所提證據，核
    與本件判決結果不生影響，爰不另一一論述。至於被上訴人
    於99年2 月23日民事辯論意旨狀，以上訴人請求標的未特定
    為由，抗辯其起訴不合程式，請求裁定駁回上訴人之訴云云
    ，惟上訴人業於98年9 月18日準備程序當庭陳明其請求權基
    礎依民法第184條第1項前段、第2項，及第188條等語（見本
    院卷第43頁），且其書狀亦就此為主張陳述，是被上訴人所
    為上開抗辯，顯屬無由，併此敘明。
九、據上論結，本件上訴人上訴為一部有理由，一部無理由；被
    上訴人附帶上訴為無理由，依民事訴訟法第436條之1第3 項
    、第449條第1項、第450條、第79條，判決如主文。
中    華    民    國    99    年    3     月    17    日
                  民事第三庭  審判長法  官   丁蓓蓓
                                    法  官   黃書苑
                                    法  官   周玉琦
以上正本係照原本作成。
本判決不得上訴。
中    華    民    國    99    年    3     月    17    日
                                    書記官   劉英權

司法院資訊處製作；財團法人民間司法改革基金會備份。
